【裁判字號】    97,訴,949
【裁判日期】    971111
【裁判案由】    違反槍砲彈藥刀械管制條例
【裁判全文】
臺灣桃園地方法院刑事判決               97年度訴字第949號
公  訴  人  臺灣桃園地方法院檢察署檢察官
被      告  甲○○
選任辯護人  劉純增律師
上列被告因違反槍砲彈藥刀械管制條例案件，經檢察官提起公訴
（97年度偵字第7540號），本院判決如下：
    主  文
甲○○未經許可，持有可發射子彈具有殺傷力之改造手槍，處有
期徒刑年貳月，併科罰金新臺幣伍萬元，罰金如易服勞役，以
新臺幣壹仟元折算壹日。扣案之仿WALTHER 廠PPK/S 半自動改造
手槍壹支（含彈匣，槍枝管制編號0000000000號）、
土造霰彈槍壹支（槍枝管制編號0000000000號）、直
徑八點零加減零點五MM非制式子彈陸顆、口徑九MM制式子彈伍顆
、霰彈壹顆均沒收。
    事  實
一、甲○○明知未經許可，不得持有槍砲彈藥刀械管制條例所管
    制之槍砲、彈藥，竟基於持有上開管制槍械及子彈之犯意，
    見其友人澎銘隆於91年過世前，有將槍枝及子彈藏放於桃園
    縣大園鄉圳頭村13鄰65號旁工寮處，即於民國97年3 月12日
    某時前往該處尋得後，進而非法持有尋得之具殺傷力之仿
    WALTHER 廠PPK/S 型半自動改造手槍1 支（含彈匣，槍枝管
    制編號0000000000號）、土造霰彈槍1 支（槍枝管制編號
    0000000000號）、直徑8.0 ±0.5mm 非制式子彈9 顆、口徑
    9mm 制式子彈8 顆及霰彈1 顆等物。嗣於97年3 月12日凌晨
    5 時許，其與友人戴明傳在戴明傳位於桃園縣大園鄉○○○
    路255 號住處把玩上開半自動改造手槍時，不慎因槍枝走火
    ，打傷戴明傳左小腿（傷害部分，未據告訴），戴明傳送往
    醫院就診，經醫院認屬槍傷通報，而為警於97年3 月12日上
    午11時30分許，在上開工寮查獲，並扣得上開槍枝2 支（含
    彈匣1 個）及子彈18顆等物，始悉上情。
二、案經桃園縣政府警察局大園分局報告臺灣桃園地方法院檢察
    署檢察官偵查起訴。
    理  由
一、按現行刑事訴訟法有關「鑑定」之規定，除選任自然人充當
    鑑定人外，另設有囑託機關鑑定制度。而依同法第198 條、
    第208 條規定，不論鑑定人、鑑定機關或團體，均應由法院
    、審判長、受命法官或檢察官視具體個案之需要而為選任、
    囑託，並依同法第206 條規定，提出言詞或書面報告，始符
    合同法第159 條第1 項所定法律規定得作為證據之情形。否
    則該等鑑定，仍屬傳聞證據。惟為因應司法警察機關調查中
    之案件量大、急迫等現實需求，對於例行性當然有鑑定之必
    要者，例如毒品之種類與成分、尿液之毒品反應，或槍彈有
    無殺傷力等鑑定，基於檢察一體原則，應得由該管檢察長對
    於轄區內之案件，以事前概括選任鑑定人或囑託鑑定機關、
    團體之方式，俾便轄區內之司法警察官、司法警察對於調查
    中之此類案件，得即時送請先前已選任之鑑定人、鑑定機關
    或團體實施鑑定等語（法務部92年9 月1 日法檢字第
    0920035083號函參照）。此種由檢察機關概括選任鑑定人或
    概括囑託鑑定機關、團體，再轉知司法警察官、司法警察於
    調查犯罪時參考辦理之作為，法無明文禁止，且係因應現行
    刑事訴訟法增訂傳聞法則之實務運作而為，從而以上開方式
    所為之鑑定結果，應與檢察官選任或囑託為鑑定者，性質上
    並無差異，同具證據能力（最高法院96年度臺上字第2860號
    判決參照）。經核本案扣案之改造手槍2 支、子彈18顆等物
    ，業由桃園府警察局大園分局依前開作業流程，送請內政部
    警政署刑事警察局（下稱刑事局）鑑定，故該局所出具之槍
    彈鑑定書，揆諸前揭說明，應有證據能力，合先敘明。
二、訊據被告甲○○對有於前揭時、地，未經許可，持有上開改
    造手槍及子彈之事實均坦承不諱。至辯護人則辯稱：被告將
    戴明傳送醫後，面對警察查訪，即主動偕同警察前往上揭工
    寮起獲扣案之槍枝及子彈，似符合自首之要件而得減輕其刑
    云云。經查：
（一）被告上揭犯行，除經被告自白外，復經證人戴明傳於警詢
      時證述綦詳，又扣案之改造手槍1 支（含彈匣，槍枝管制
      編號0000000000號 ）及土造霰彈槍（槍枝管制編號
      0000000000號）1 支，經送刑事局鑑定結果：「扣案之改
      造手槍係改造手槍，由仿WALTHER 廠PPK/S 半自動手槍製
      造之槍枝，換裝土造金屬槍管而成，擊發功能正常，可供
      擊發適用子彈使用，認具殺傷力；扣案之土造霰彈槍1 支
      （槍枝管制編號0000000000號），認係兩節式土造鋼管槍
      ，擊發功能正常，可供擊發口徑12 GAUGE制式霰彈，認具
      殺傷力」等語；另扣案之非制式子彈9 顆、制式子彈8 顆
      及霰彈1 顆等物經刑事局鑑定結果：「扣案之改造子彈9
      顆，認均係非制式子彈，由金屬彈殼組合直徑8.0 ±0.
      5mm 金屬彈頭而成，採樣3 顆試射，可擊發，認具殺傷力
      ；扣案之制式子彈8 顆，認均係口徑9mm 制式子彈，採樣
      3 顆試射，可擊發，認具殺傷力；扣案霰彈1 顆，認係口
      徑12 GAUGE之制式霰彈，經試射，可擊發，認具殺傷力」
      等情。均有刑事局97年4 月23日出具之刑鑑字第09700395
      52號槍彈鑑定書一份在卷可稽（見偵查B 卷第81 頁 至第
      83頁）。足徵被告確有於上揭時、地持有具殺傷力之改造
      手槍1 支、霰彈槍1 支、非制式子彈9 顆、制式子彈8 顆
      及霰彈1 顆無訛。
（二）辯護人雖辯稱，被告面對員警查訪，主動偕同員警前往上
      揭工寮起獲扣案之槍枝及子彈，似符合自首之要件云云。
      惟查，刑法第62條所謂自首，祇以犯人在其犯罪未發覺前
      ，向該管公務員自承犯罪，而受裁判，且「發覺」非以有
      偵查犯罪權之機關或人員確知其人犯罪無誤為必要，而於
      對其發生嫌疑時，即謂為已發覺等情。此有最高法院51年
      台上第1486號、72年台上第641 號判例參照。而查本案員
      警前往查訪被告，係因戴明傳遭被告槍傷送醫後，經敏盛
      醫院認屬槍傷而向員警通報，此有證人戴明傳警詢時之證
      述可按，足見在員警前往查訪被告前，員警即因敏盛醫院
      之通報而認有發生犯罪嫌疑，嗣再經由查訪被告，並由被
      告偕同起獲槍枝及子彈而查悉全情。故被告係在犯罪業經
      發覺後，方偕同員警起獲槍枝，揆諸上揭判例意旨，自難
      符合自首之要件。從而辯護人所辯，並不足採。
 (三) 綜上所述，被告未經許可，持有具殺傷力之槍枝2 支及子
      彈18顆等情，事證明確，被告犯行洵堪認定，應依法論科
      。
三、核被告所為，係違反槍砲彈藥刀械管制條例第8 條第4 項之
    未經許可，持有可發射子彈具有殺傷力之改造槍枝罪、同條
    例第12條第4 項之未經許可，持有子彈罪。被告於審理中自
    承，其持有上開仿WALTHER 廠PPK/S 型半自動改造手槍1 支
    （槍枝管制編號0000000000號）、土造霰彈槍1 支（槍枝管
    制編號0000000000號）、直徑8.0 ±0.5mm 非制式子彈9 顆
    、口徑9mm 制式子彈8 顆及霰彈1 顆等物，均係其前往上揭
    工寮尋得而持有之，是其以一行為同時持有具殺傷力之改造
    槍枝、子彈之行為，屬一行為觸犯數罪名之想像競合犯，依
    刑法第55條規定，應從一重之槍砲彈藥刀械管制條例第8 條
    第4 項規定處斷。爰審酌被告未經許可，持有改造槍枝、子
    彈之犯罪動機、目的、情節，雖未持以犯案，然仍不慎槍枝
    走火，傷及自己友人，且對於社會治安及人身安全所造成潛
    在之危害甚鉅，惟念其犯後坦承犯行，態度良好並偕同員警
    起獲槍枝、子彈等一切情狀，量處如主文所示之刑，並諭知
    罰金易服勞役折算之標準。扣案之仿WALTHER 廠PPK/S 型半
    自動改造手槍1 支（含彈匣，槍枝管制編號0000000000號）
    及土造霰彈槍1 支（槍枝管制編號0000000000號）經鑑定具
    殺傷力，有前揭槍彈鑑定書在卷可考，故屬違禁物，爰依刑
    法第38條第1 項第1 款規定宣告沒收。至扣案之直徑8.0 ±
    0.5mm 非制式子彈9 顆及口徑9mm 制式子彈8 顆，除試射部
    分已因試射擊發而失其違禁物之性質外（非制式子彈、制式
    子彈均試射3 顆），其餘子彈（非制式子彈6 顆、制式子彈
    5 顆）與霰彈1 顆等物，經鑑定均具殺傷力，亦有前揭槍彈
    鑑定書在卷可考，屬違禁物，亦依刑法第38條第1 項第1 款
    規定宣告沒收。
據上論斷，應依刑事訴訟法第299 條第1 項前段，槍砲彈藥刀械
管制條例第8 條第4 項、第12條第4 項，刑法第11條前段、第55
條、第42條第3 項前段、第38條第1 項第1 款，判決如主文。
本案經檢察官黃怡菁到庭執行職務
中    華    民    國    97    年    11    月    11    日
                  刑事第十庭    審判長  法  官  江德民
                                        法  官  蘇昌澤
                                        法  官  華奕超
以上正本證明與原本無異。
如不服本判決，應於送達後10日內，向本院提出上訴狀。
                                        書記官  常毓生
中    華    民    國    97    年    11    月    12    日
附錄本案論罪科刑法條：
槍砲彈藥刀械管制條例第8條
未經許可，製造、販賣或運輸鋼筆槍、瓦斯槍、麻醉槍、獵槍、
空氣槍或第4 條第1 項第1 款所定其他可發射金屬或子彈具有殺
傷力之各式槍砲者，處無期徒刑或5 年以上有期徒刑，併科新臺
幣1000萬元以下罰金。
未經許可，轉讓、出租或出借前項所列槍枝者，處5 年以上有期
徒刑，併科新臺幣1000萬元以下罰金。
意圖供自己或他人犯罪之用，而犯前二項之罪者，處無期徒刑或
7年以上有期徒刑，併科新臺幣1000萬元以下罰金。
未經許可，持有、寄藏或意圖販賣而陳列第一項所列槍枝者，處
3 年以上10年以下有期徒刑，併科新臺幣700 萬元以下罰金。第
一項至第三項之未遂犯罰之。
槍砲彈藥刀械管制條例第12條
未經許可，製造、販賣或運輸子彈者，處1年以上7年以下有期徒
刑，併科新臺幣500萬元以下罰金。
未經許可，轉讓、出租或出借子彈者，處6月以上5年以下有期徒
刑，併科新臺幣300萬元以下罰金。
意圖供自己或他人犯罪之用，而犯前二項之罪者，處3年以上10
年以下有期徒刑，併科新臺幣700萬元以下罰金。
未經許可，持有、寄藏或意圖販賣而陳列子彈者，處5年以下有
期徒刑，併科新臺幣300萬元以下罰金。
第 1 項至第 3 項之未遂犯罰之。


司法院資訊處製作；財團法人民間司法改革基金會備份。
